臺灣臺中地方法院刑事判決　　　　　　　 96年度易字第763號
公　訴　人　臺灣臺中地方法院檢察署檢察官
被　　　告　乙○○
　　　　　　　　　　（現另案於臺灣臺中看守所羈押中）
上列被告因毒品危害防制條例案件，經檢察官提起公訴（九十五
年度毒偵字第五四四五號）及移送本院併案辦理（九十六年度毒
偵字第一０二三號、第一０九六號），被告於準備程序中就被訴
事實為有罪之陳述，本院合議庭裁定由受命法官獨任進行簡式審
判程序，並予判決如下：
    主    文
乙○○施用第二級毒品，累犯，處有期徒刑柒月。
扣案之第二級毒品甲基安非他命拾貳包（不含包裝袋）、大麻壹
包（不含包裝袋，驗餘淨重零點壹陸公克）及MDMA貳顆，均沒收
銷燬之；吸食器貳組、電子磅秤壹個與空包裝袋壹佰拾個，均
沒收。
    犯罪事實
一、乙○○前於民國九十五年間，曾因違反毒品危害防制條例案
    件，經本院以九十五年度豐簡字第六二號判處有期徒刑四月
    確定，甫在九十五年五月二日因易科罰金執行完畢；其前已
    另因施用毒品案件，經本院以九十四年度毒聲字第五五八號
    裁定送勒戒處所施以觀察勒戒後，認無繼續施用毒品之傾向
    ，由臺灣臺中地方法院檢察署檢察官以九十四年度毒偵字第
    二四三一號為不起訴處分確定（觀察勒戒執行至九十四年八
    月十一日完畢釋放）；詎乙○○猶不知戒絕，其明知毒品甲
    基安非他命、大麻、MDMA均業經公告列為毒品危害防制條例
    之第二級毒品，不得非法持有、施用，因未戒除施用毒品之
    惡習，仍基於反覆、延續施用第二級毒品之單一行為決意，
    自九十五年七月底某日起，至九十六年二月六日二十二時許
    止之密切接近時間內，均在其位於臺中市○區○○路八０一
    號三樓三０七室租住處內，以將毒品甲基安非他命置於玻璃
    吸食器上加熱燒烤以吸取其煙氣之方式，施用毒品甲基安非
    他命多次（施用頻率為一日二次）；其間乙○○並於九十五
    年七月底某日，在臺中市○○路「大都會」KTV內，以將大
    麻捲成香菸吸食與混水吞食之方式，施用毒品大麻及MDMA各
    一次。嗣乙○○先後於九十五年十月二日十六時許、九十六
    年二月五日凌晨四時五十分許與同年月八日二十三時三十分
    許，各在前開臺中市○區○○路八０一號三樓三０七室租住
    處、臺中市北區○○○○街一０七號「蜜雪兒汽車旅館」二
    ０六號房間內及臺中市○區○○○路二０六號前為警查獲，
    且分別經警扣得其所購入供施用之毒品甲基安非他命共十二
    包（合計毛重三八‧八公克）、大麻一包（不含包裝袋，驗
    餘淨重０‧一六公克）、MDMA二顆，乙○○所有供施用毒品
    甲基安非他命所用之吸食器二組、電子磅秤一個與空包裝袋
    一百個（含前述包裹毒品甲基安非他命與大麻之包裝袋，共
    計一百十三個）。乙○○三次為警查獲時，且均經員警徵得
    其同意後，採集尿液送請鑑驗，因有安非他命及甲基安非他
    命呈現陽性反應，始由警進而查悉上情。
二、案經內政部警政署保安警察隊第三總隊第一大隊報請臺灣臺
    中地方法院檢察署檢察官偵查起訴，暨臺中市警察局第二分
    局、臺中市警察局先後移請臺灣臺中地方法院檢察署檢察官
    偵查後，移送本院併案審理。
    理    由
一、上開犯罪事實，業經被告乙○○於本院訊問時坦認不諱，而
    被告三次為警查獲後所採取之尿液，經先後送請詮昕科技股
    份有限公司及中山醫學大學附設醫院檢驗科藥物檢測中心檢
    驗結果，安非他命及甲基安非他命均呈現陽性反應，有尿液
    檢驗報告三份附卷可稽（見內政部警政署保安警察隊第三總
    隊第一大隊刑案偵查卷宗第二八頁，毒偵字第一０二三號影
    卷第一八頁，本院卷第六五頁）。另被告第一次為警查獲時
    所扣得之檢品一包，經鑑驗後確實皆含有毒品大麻成分（驗
    餘淨重０‧一六公克），亦有法務部調查局九十五年十二月
    十六日調科壹字第０九六二三０二三０三０號及九十六年三
    月二十七日調科壹字第０九五二三０四七八六０號鑑定通知
    書附卷可參（見毒偵字第五四四五號卷第一八頁），且本件
    復有被告所有供吸食之毒品甲基安非他命十二包（含包裝袋
    ，合計毛重公克三八‧八公克）、MDMA二顆，暨被告所有供
    施用毒品甲基安非他命、大麻、MDMA所用之吸食器二組、電
    子磅秤一個與空包裝袋一百個（含前述包裹毒品甲基安非他
    命與大麻之包裝袋，共計一百十三個）扣案可資佐證，足見
    被告上開自白，確與客觀事實相符，堪予採認。又被告前已
    因施用毒品案件，經本院以九十四年度毒聲字第五五八號裁
    定送勒戒處所施以觀察勒戒後，認無繼續施用毒品之傾向，
    由臺灣臺中地方法院檢察署檢察官以九十四年度毒偵字第二
    四三一號為不起訴處分確定（觀察勒戒執行至九十四年八月
    十一日完畢釋放），此有臺灣高等法院被告前案紀錄表及臺
    灣臺中地方法院檢察署全國施用毒品案件紀錄表在卷可查，
    是被告確有於觀察勒戒執行完畢後，五年內復行施用毒品之
    罪行。綜此，本件事證已臻明確，被告施用毒品甲基安非他
    命、大麻與MDMA之犯行，均洵堪認定。
二、按甲基安非他命、大麻與MDMA均係屬毒品危害防制條例第二
    條第二項第二款所指之第二級毒品，核被告乙○○所為，係
    犯毒品危害防制條例第十條第二項之施用第二級毒品罪。被
    告施用前後持有第二級毒品之低度行為，應為其施用第二級
    毒品之高度行為所吸收，不另論罪。被告前後多次施用毒品
    甲基安非他命、大麻與MDMA之犯行，因毒品危害防制條例第
    二條第一項規定的毒品，即具有成癮性，故毒品危害防制條
    例所規定之施用毒品行為應即具有因毒品成癮而反覆施用之
    性質；參酌最高法院九十五年度台上字第一０七九號判決揭
    示「刑事法若干犯罪行為態樣，本質上原具有反覆、延續實
    行之特徵，立法時既予特別歸類，定為犯罪構成要件之行為
    要素，則行為人基於概括之犯意，在密切接近之一定時、地
    持續實行之複次行為，倘依社會通念，於客觀上認為符合一
    個反覆、延續性之行為觀念者，於刑法評價上，即應僅成立
    一罪。學理上所稱『集合犯』之職業性、營業性或收集性等
    具有重複特質之犯罪均屬之，例如經營、從事業務、收集、
    販賣、製造、散布等行為概念者是」之意旨及最高法院七十
    一年台上字第二八三七號判例、九十二年度台上字第六七四
    四號判決意旨所揭示「行為人主觀上就同一犯罪構成事實，
    以單一行為之數個舉動接續進行，以實現一個犯罪構成要件
    ，侵害同一法益，客觀上亦認係實施一個犯罪行為」之接續
    犯概念，本院認為毒品危害防制條例所規定處罰之施用毒品
    行為固具有反覆實施之性質，然各次施用毒品之行為係滿足
    各單次毒癮發作所致，各次施用毒品行為係各自獨立，尚難
    認係同一行為之數次舉動，換言之，施用毒品行為與上揭接
    續犯之概念有別；而集合犯與連續犯之區別則在於立法者已
    將本質上具有反覆、延續實行之特徵予特別歸類而定為犯罪
    構成要件之行為要素，且依社會通念於客觀上認為符合一個
    反覆、延續性之行為觀念者即應僅成立集合犯之一罪，反之
    則係連續犯，準此，毒品危害防制條例既依成癮性、濫用性
    及對社會危害性而將毒品分為四級，且僅規定處罰施用第一
    、二級毒品，足見毒品危害防制條例所處罰施用第一、二級
    毒品，其構成要件之行為要素係具有成癮、濫用之反覆、延
    續實行，且依社會通念於客觀上認為符合一個反覆、延續性
    之行為觀念，於刑法評價上，就於「密切接近」之一定時間
    內所為施用毒品犯行，即應僅成立「集合犯」之一罪。而因
    甲基安非他命、大麻與MDMA同屬毒品危害防制條例所稱之第
    二級毒品，被告反覆、延續施用該等毒品，應得認亦僅成立
    一施用第二級毒品罪之集合犯；是起訴書認被告施用毒品甲
    基安非他命之犯行，應與施用毒品大麻、MDMA之犯行分論並
    罰之，容有未洽。另起訴意旨雖未敘及被告自九十五年十月
    二日採尿時往前回溯九十六小時內之某時起，至九十六年二
    月六日二十二時許止之多次施用毒品甲基安非他命犯行，然
    此部分犯行因與前開已起訴且經認定有罪之被告施用毒品甲
    基安非他命、大麻與MDMA犯行部分，有集合犯之實質上一罪
    關係，俱為起訴效力所及，復經檢察官請求本院併案辦理（
    臺灣臺中地方法院檢察署九十六年度毒偵字第一０二三號、
    第一０九六號），本院自應併予審論之。另被告有犯罪事實
    欄所述之經有期徒刑宣告及執行完畢之情形，有上開臺灣高
    等法院被告前案紀錄表附卷可稽，其於有期徒刑執行完畢後
    五年以內，故意再犯本件有期徒刑以上之罪，為累犯，應依
    刑法第四十七條第一項規定加重其刑。
三、爰審酌被告乙○○前已因施用毒品犯行經觀察勒戒，竟仍故
    態復萌，復行施用毒品不輟，無視於毒品對於自身健康之戕
    害及國家對於杜絕毒品犯罪之禁令，且其於本院施用毒品之
    期間歷時甚長；惟衡酌施用毒品係屬自戕行為，被告犯罪手
    段尚屬平和，亦未因此而危害他人，所生損害尚非鉅大，而
    被告犯後於本院坦承犯行，尚見悔意之犯罪後態度，暨施用
    毒品者均有相當程度之成癮性及心理依賴，其犯罪心態與一
    般刑事犯罪之本質並不相同，應側重適當之醫學治療及心理
    矯治為宜等一切情狀，量處如主文所示之刑。
四、另被告乙○○第一次為警查獲所扣得之檢品一包（不含包裝
    袋，驗餘淨重０‧一六公克），經鑑驗後既含毒品大麻成分
    ，已如前述，應與扣案之毒品甲基安非他命十二包（不含包
    裝袋）、MDMA二顆同依毒品危害防制條例第十八條第一項前
    段規定，併予宣告沒收銷燬之。至扣案之吸食器二組、電子
    磅秤一個與空包裝袋一百十三個（已用於及預備用以包裝上
    開毒品甲基安非他命、大麻與MDMA），係被告所有且供施用
    毒品甲基安非他命、大麻及MDMA之物，已據被告供明在卷（
    見本院卷第一一０頁），爰均依刑法第三十八條第一項第二
    款之規定，俱予以諭知沒收。
據上論斷，應依刑事訴訟法第二百七十三條之一第一項、第二百
九十九條第一項前段，毒品危害防制條例第十條第二項、第十八
條第一項前段，刑法第十一條、第四十七條第一項、第三十八條
第一項第二款，判決如主文。
本案經檢察官甲○○到庭執行職務。
中　　華　　民　　國　　96　　年　　5 　　月　　31　　日
                  刑事第一庭  法  官  陳思成
上正本證明與原本無異。
如不服本判決，應於送達後十日內向本院提出上訴狀（須附繕本
），上訴於臺灣高等法院臺中分院。
                              書記官  王嘉麒
中　　華　　民　　國　　96　　年　　5 　　月　　31　　日
附錄論罪科刑法條
毒品危害防制條例第十條第二項
施用第二級毒品者，處三年以下有期徒刑。
